臺灣臺中地方法院民事判決
111年度訴字第1194號
原      告  高永全  
訴訟代理人  楊雯齡律師
被      告  竣煒有限公司

兼  法  定  
代  理  人  陳宗彌  


被      告  彭紫綺  
上列當事人間遷讓房屋等事件，本院於民國111年7月13日言詞辯
論終結，判決如下：
    主    文
被告陳宗彌應將門牌號碼：臺中市○○區○○路000○0號1、2樓、268
之2號2樓、266巷1號2樓、266巷3號2樓房屋遷讓返還予原告。
被告陳宗彌、竣煒有限公司應將公司登記地址自臺中市○○區○○里
○○路000○0號1、2樓辦理遷出登記。
被告陳宗彌、彭紫綺應自民國111年3月1日起至遷讓交還房屋之
日止，按月連帶給付新臺幣20萬元予原告。
訴訟費用由被告陳宗彌負擔。
    事實及理由
壹、程序部分：被告竣煒有限公司、陳宗彌、彭紫綺經合法通知
    ，未於言詞辯論期日到場，彭紫綺雖於民國111年7月13日言
    詞辯論期日當日來電稱懷疑自己確診並稱會補證明文件（見
    本院卷第121頁），然僅提出快篩試劑檢驗結果呈陽性之照
    片（見本院卷第129頁），尚無從確認係被告陳宗彌或彭紫
    綺本人快篩結果，經本院函知應予提出隔離通知書後，被告
    彭紫綺僅提出訴外人楊嘉合之隔離通知書，並未提出其等之
    新冠肺炎隔離通知書以資佐證，難認被告竣煒有限公司、陳
    宗彌、彭紫綺確有不能到場之正當事由，核無民事訴訟法第
    386條各款所列情形，爰依原告之聲請，准由其一造辯論而
    為判決。
貳、實體部分：
一、原告主張：
（一）坐落臺中市○○區○○段00000地號土地及其上526、527建號
      、門牌號碼：臺中市○○區○○里○○路000○0號1、2樓；坐落
      臺中市○○區○○段000地號土地及其上535建號、門牌號碼：
      臺中市○○區○○里○○路000○0號2樓；坐落臺中市○○區○○段00
      0000地號土地及其上531建號、門牌號碼：臺中市○○區○○
      里○○路000巷0號2樓；坐落臺中市○○區○○段00000地號土地
      及其上539建號、門牌號碼：臺中市○○區○○里○○路000巷0
      號2樓房屋（下合稱系爭房屋）為原告所有。前於104年10
      月16日與陳宗彌簽訂房屋租賃契約（下稱系爭租約），將
      系爭房屋出租予陳宗彌，約定每月租金新臺幣（下同）20
      萬元，租期自104年12月1日起至110年11月30日止，後協
      議延至110年12月31日，並由彭紫綺為連帶保證人。契約
      書雖僅記載268之6號1、2樓房屋，但因系爭房屋為打通無
      隔間、共同使用空間，實際上系爭房屋係一併出租給陳宗
      彌使用。嗣因陳宗彌經營餐廳有辦登記之需求，經原告出
      具所有權人同意書，將268之6號1、2樓房屋作為竣煒有限
      公司登記地址。
（二）被告於租期終止後拒絕搬遷，繼續無權占用系爭房屋，嗣
      111年2月14日通知被告，請於111年2月16日點交房屋，但
      被告未搬離，經請律師發函請被告搬離，並不得再將系爭
      房屋作為被告竣煒有限公司之登記所在地，但被告仍拒絕
      搬離，原告無意願繼續出租予被告，被告陳宗彌已無占有
      使用系爭房屋之合法權源，爰依民法第455條、第767條之
      規定請求返還系爭房屋。另原告已不願讓被告竣煒有限公
      司繼續使用，前已經律師發函表明此意，再以本起訴狀繕
      本送達為終止使用借貸關係之意思表示，並請求被告遷離
      。又因被告有預付押租金40萬元，先抵扣之前積欠租金10
      萬元，還剩下30萬元，再抵扣111年1月至同年2月15日之
      租金，爰依民法第179條請求被告陳宗彌、彭紫綺連帶給
      付自111年3月起至交還房屋之日止，相當租金之不當得利
      。並聲明：如主文所示（見本院卷第117頁）。
二、被告未於最後言詞辯論期日到庭，依被告彭紫綺於本院111
    年6月8日審理期日陳述略以：「我們已經承租6年，到期的
    前1年，我有跟地主說如果永久租伊，我就可以裝潢，地主
    有答應我，我想要傳承給兒子（即被告陳宗彌）永久經營，
    所以裝潢花了500、600萬元，但是後來地主的兒子因為躁憂
    症發作，他住三樓禁止伊接聲音比較大的活動，且想要把伊
    趕走，才會不續約。另外地主的建築物不合法，要花66萬1
    千元改善，但是地主都不付款，這部分也是我先付的」等語
    。並聲明：駁回原告之訴及假執行之聲請，如受不利判決，
    請准供擔保免為假執行。
三、本院之判斷：　　
（一）當事人對於他造主張之事實，於言詞辯論時不爭執者，視
      同自認；當事人對於他造主張之事實，已於相當時期受合
      法之通知，而於言詞辯論期日不到場，亦未提出準備書狀
      爭執者，準用第1項之規定，民事訴訟法第280條第1項、
      第3項定有明文。查，原告主張其為系爭房屋之所有人，
      於104年10月16日與陳宗彌簽訂系爭租約，將系爭房屋出
      租予陳宗彌，約定每月租金20萬元，租期自104年12月1日
      起至110年11月30日止，後協議延至110年12月31日，並由
      彭紫綺為連帶保證人。嗣因陳宗彌經營餐廳有辦登記之需
      求，經原告出具所有權人同意書，將268之6號1、2樓房屋
      作為竣煒有限公司之登記所在地。原告於111年2月14日通
      知彭紫綺，請於111年2月16日點交房屋，並委請律師發函
      請陳宗彌搬離等情，業據原告提出土地登記簿第一類謄本
      、臺中市政府地方稅務局110年房屋稅繳款書、房屋租賃
      契約書、衛理聯合律師事務所111年2月22日（111）律齡
      字第0222號律師函、LINE（通訊軟體）對話紀錄截圖、所
      有人同意書、竣煒有限公司登記設立表為證（見本院卷第
      25至71頁、105至107頁），核與其所述情節相符，被告彭
      紫綺雖於111年6月8日審理期間到庭，然就此部分事實並
      未否認，僅抗辯如上所述，而於111年7月13日審理期日，
      則無正當理由而未到庭；另被告竣煒有限公司、陳宗彌對
      於原告主張之上開事實，已於相當時期受合法之通知，而
      於言詞辯論期日未到場，亦未提出書狀為爭執，依上開規
      定，均應視同自認，則此部分之事實，洵堪認定。
（二）按所有人對於無權占有或侵奪其所有物者，得請求返還之
      。承租人於租賃關係終止後，應返還租賃物。民法第767
      條第1項、第455條前段分別定有明文。經查，依系爭租約
      之契約書所載，租期期滿日為110年12月31日，彭紫綺雖
      辯稱：「到期的前1年，我有跟地主說如果永久租我，我
      就可以裝潢，地主有答應我，我想要傳承給陳宗彌永久經
      營，所以裝潢花了500、600萬元。」等語，此部分為有利
      被告彭紫綺之事實，並經原告所否認（見本院卷第126頁
      ），被告彭紫綺自應舉證以實其說，然被告彭紫綺並未提
      出相關證據證明原告確曾同意延長系爭租約之租期，則其
      前揭所辯自難採認。基此，系爭租約確已於111年1月1日
      因租期期滿而合法終止，陳宗彌占有系爭房屋屬無法律上
      之權源，則原告依民法第455條、第767條之規定，請求陳
      宗彌將系爭房屋遷讓返還予原告，即屬有據。
（三）按所有人對於妨害其所有權者，得請求除去之，民法第76
      7條第1項中段定有明文，查，本件因系爭房屋出租予被告
      陳宗彌經營竣煒有限公司，因而同意被告竣煒有限公司、
      陳宗彌將竣煒有限公司之所在地登記為臺中市○○區○○里○○
      路000○0號1、2樓，而兩造間系爭租約業因租期期滿而合
      法終止，認定已如上述。且原告亦以律師函及起訴狀通知
      被告竣煒有限公司、陳宗彌不再讓其等登記，請求遷移，
      有律師函、起訴狀及送達證書附卷為證（見本院卷第13至
      21頁、第67、81頁），然被告竣煒有限公司、陳宗彌迄未
      將公司登記地址辦理遷出上址，已妨害原告就上址房屋所
      有權之圓滿行使。從而，原告依前揭規定請求被告將其公
      司登記地址自上址辦理遷出登記，核屬有據。
（四）復按無法律上之原因而受利益，致他人受損害者，應返還
      其利益。雖有法律上之原因，而其後已不存在者，亦同，
      民法第179條定有明文；又無權占有他人房屋，可能獲得
      相當於租金之利益，為社會通常之觀念（最高法院61年台
      上字第1695號判例可資參照）。查，系爭租約已經合法終
      止，自終止租約之翌日起即111年1月1日起雙方已無租賃
      關係，業如前述，然陳宗彌仍無權占用系爭房屋，認定已
      如上述。而被告彭紫綺於本院審理時亦稱：「我們已經承
      租6年，到期的前1年，我有跟地主說如果永久租我，我就
      可以裝潢，地主有答應我，我想要傳承給兒子（即被告陳
      宗彌）永久經營。」等語（見本院卷第118頁），可認被
      告彭紫綺亦係竣煒有限公司實際經營者之一，而實際占有
      使用系爭房屋，則被告陳宗彌、彭紫綺占用系爭房屋獲得
      相當於租金之利益，並致原告受有損害，自堪認定。審酌
      陳宗彌承租系爭房屋，每月租金為20萬元，故原告主張受
      有相當於租金之損害應以每月20萬元計算，應屬可採，又
      彭紫綺係擔任系爭租約之連帶保證人，亦如前述，且亦實
      際占用系爭房屋。從而，原告以111年1月至同年2月15日
      之租金業經扣抵，因而請求陳宗彌及彭紫綺自111年3月1
      日起至遷讓返還系爭房屋之日止，按月連帶給付20萬元，
      亦屬有理由，應予准許。
四、綜上所述，原告依民法第455條、第767條第1項規定，請求
    被告陳宗彌應將系爭房屋返還予原告，被告竣煒有限公司、
    陳宗彌應將公司登記辦理遷移，及依同法第179條前段規定
    ，請求被告陳宗彌、彭紫綺自111年3月1日起至交還房屋之
    日止，按月連帶給付原告相當於租金之不當得利20萬元，均
    有理由，應予准許。
五、本件事證已臻明確，兩造其餘攻擊防禦方法及所提證據經審
    酌後，於判決結果不生影響，爰不另一一論駁，附此敘明。
六、綜上所述，本件原告之訴為有理由，依民事訴訟法第385條
    第1項前段、第78條，判決如主文。
中　　華　　民　　國　　111 　年　　8 　　月　　10　　日
                  民事第一庭      法  官  王詩銘
以上正本係照原本作成。
如對本判決上訴，須於判決送達後20日內向本庭提出上訴狀（須
按他造當事人之人數附繕本）。如委任律師提起上訴者，應一併
繳納上訴審裁判費。
中　　華　　民　　國　　111 　年　　8 　　月　　10　　日
                                  書記官  林玟君
（得上訴20日）